【裁判字號】    91,交聲更,49
【裁判日期】    920319
【裁判案由】    違反道路交通管理處罰條例聲明異議
【裁判全文】
臺灣臺北地方法院交通事件裁定                   九十一年度交聲更字第四九號
    異 議人 即
    受 處分 人  甲○○
右列受處分人因違反道路交通管理處罰條例案件，對於臺北市交通事件裁決所九十一
年六月十一日所為北市裁三字第二二－Ｅ00000000號裁決，聲明異議，經本
院裁定後，提起抗告，經臺灣高等法院交通法庭以九十一年交抗字第八七九號裁定撤
銷發回，本院裁定如左：
    主  文
原處分撤銷。
甲○○不罰。
    理  由
一、本件異議人即受處分人甲○○於民國九十一年三月三日十六時二十分許，駕駛車
    號ＣＨ─一四六二號自用小客車，沿臺三線公路由南向北行駛，於行經臺三線公
    路、竹一二０縣道設有燈光號誌管制之交岔路口時，詎闖紅燈而左轉往竹一二０
    縣道繼續行駛，適為在該處執勤之新竹縣橫山分局內灣派出所（下稱橫山分局）
    員警乙○○攔停，而以受處分人有違反前揭道路交通管理處罰條例第五十三條規
    定之行為掣單舉發，惟舉發違反道路交通管理事件通知單（下稱舉發通知單）上
    並未註明到案日期，嗣受處分人於九十一年五月二日向原處分機關提出申訴，經
    原處分機關請舉發單位即橫山分局調查結果，仍認受處分人有前開違規行為，原
    處分機關乃依前揭道路交通管理處罰條例第五十三條、第六十三條第一項第三款
    之規定於九十一年六月十一日從輕裁處異議人罰鍰新台幣（下同）二千七百元並
    予記違規點數三點，受處分人於九十一年六月二十一日向原處分機關提出異議，
    本院以九十一年交聲字第九二三號受理後，於九十一年九月二十五日以受處分人
    駕駛前開車號汽車有於前述時地闖紅燈行駛之違規事實，業據證人即開單告發受
    處分人之員警乙○○於原審九十一年九月二十四日調查時證述：「（提示舉發單
    ，本件是否你舉發？）是；當時我站在路口要取締紅燈右轉，當路口變成紅燈時
    ，就看到受處分人的車輛於燈號為紅燈時左轉」（參原審卷第三十一頁），且以
    交通警察掣單舉發違反道路交通管理處罰條例所列之違規事實，本質上為行政處
    分，係公務員基於職務上之權力，依法就特定之具體事件所為之具公法上效果之
    單方面行政行為，基於公務員為公法上行為具有公信力之原則，該行政行為當可
    被推定為真正，其據以依法處分之事實認定亦為正確無誤，從而本件異議人既未
    能提出證據以資證明其確無違規行為，僅空言稱並未有任何違規行為等理由，依
    法駁回本件異議。受處分人不服提起抗告，經臺灣高等法院交通法庭受理後，於
    九十一年十月三十日以九十一年交抗字第八七九號撤銷本院前開裁定，發回本院
    更為裁定，其理由略以：「抗告人所駕駛車號ＣＨ─一四六二號自用小客車，於
    九十一年三月三日十六時二十分許沿台三線公路由南向北行駛，於行經台三線公
    路、竹一二０縣道設有燈光號誌管制之交岔路口時，詎闖紅燈而左轉往竹一二０
    縣道繼續行駛，經警掣單舉發，依卷附（原審卷第十頁）違反道路交通管理事件
    通知單影本所載違規事實為紅燈左轉（在路口中），另依舉發員警乙○○於報告
    書所載：「因該車於台三線公路北上至竹一二０縣道時，適遇綠燈，但該車卻停
    於停止線的路口未行．．．」（參原審卷第十九頁），核與通知單所載前後不一
    。再者，證人乙○○於原審證述時僅敘及：當時我站在路口打叉處要取締紅燈右
    轉，當路口變成紅燈時，就看到受處分人的車紅燈左轉，也就是受處分人左轉時
    燈號是紅燈」（參原審卷第三十一頁）。是以，抗告人究係於綠燈時停在路口中
    間，等待南北向號誌燈號轉換為紅燈，始行左轉；亦或於上開路口號誌燈為紅燈
    時，即逾越停止線為左轉？原審並未究明，此事涉證人即員警乙○○於通知單所
    加註「在路口中」及報告書所述：該車卻停於停止線後的路口未行等語，是否前
    後矛盾之，為求慎重，自有再加以調查釐清之必要。原審未予調查認定即予裁定
    ，駁回抗告人之異議，尚有未洽，抗告人執此指摘原裁定不當，為有理由，應由
    本院將原裁定撤銷，發回原審法院更為妥適詳實之裁定，以昭折服。」核先敘明
    。
二、訊據受處分人並不否認有於前開時、地駕駛車號ＣＨ─一四六二號自用小客車於
    路口左轉之事實，惟堅詞否認有紅燈左轉之違規行為，辯稱：「我車經過該路口
    時，是綠燈，於是我的車停在路口中間，等待南下車子通過，等待左轉，南下車
    子走完，我就左轉，就被警員攔下，我告訴他，為何不能這樣轉，並開單，他開
    完單，我對他說，當時你也看到我在路口中，我請他加註在紅單上。」、「（問
    你左轉時，對面的燈號？）我看到的是綠燈，但是正在變換。」、「（問你車子
    經過路口時，燈號為何？）是綠燈，我駛入路中停等。」等語。經查舉發員警乙
    ○○所製發本件舉發通知單影本所載違規事實欄內載為：「紅燈左轉（在路口中
    ）」有卷附通知單可按，對於為何會在前開通知單上載「（在路口中）」等字樣
    其證稱：「是受處分人在開單後，要其簽名時，一定要我在單子上面記載上開文
    字，他才肯簽名。」等語，經提示舉發人所製報告書中載：「因該車於台三線公
    路北上至竹一二０縣道時，適遇綠燈，但該車卻停於停止線的路口未行．．．」
    等語，再訊之舉發人何以會在報告中記載「但該車卻停於停止線路口未行」時稱
    ：「（受處分人）有無停放在路口中間等對向來車我不清楚」等語，足見本件舉
    發人並不能確定受處分人在左轉前有無將車停於路口中之事實，惟核通知單上即
    記載「在路口中」之字樣，受處分人又陳稱「於是我的車停在路口中間」等語，
    既查無證據證明此一記載與事實不符，且舉發人並未在通知單上載明「在路口中
    」之記載非事實而係受處分人要求所為之字樣，則應認定此一記載係受處分人被
    舉發時車停之狀況無訛。又舉發員警乙○○於本院調查時結證稱：「我當時在西
    向車道執勤，那是丁字路口，他的車是照片中遊覽車的位置上，向我站立的這條
    路過來，他左轉到我的站立的位置，我在看南下車道，閃紅燈時，受處分人的車
    子轉到我在的位置道路來，在路口時我就攔停。」、「（問當時受處分人是綠燈
    時，通過紅燈停止線轉到你那邊，還是在閃紅燈時，超過停止線轉到你的位置？
    ）答我沒有看到。」等語，足見依舉發人前開證詞，並無法證明受處分人係於紅
    燈時超越停止線行至路口中等待左轉，則受處分人前開辯詞即非無理由，堪以採
    信。
三、綜上論述，原處分機關所認定受處分人有前開違反道路交通管理處罰條例之違規
    事實，尚無法證明，此外復查無其他積極證據足以證明受處分人有原處分機關所
    認定之前開違規行為，自應作對受處分人有利之認定，原處分機關不察，遽對受
    處分人為前開裁決，即難認為允當，應認受處分人之異議為有理由，自應由本院
    將原處分撤銷，改諭知受處分人不罰，以資適法。
據上論斷，應依道路交通案件處理辦法第二十條前段，裁定如主文。
中     華     民     國     九十二       年     三     月     十九      日
                                      臺灣臺北地方法院交通法庭
                                          法  官  王  綽  光
右正本證明與原本無異。
如不服本裁定，應於送達後五日內，向本院提出抗告狀。
                                          書記官  潘  惠  梅
中     華     民     國     九十二       年     三     月     二十一    日


司法院資訊處製作；財團法人民間司法改革基金會備份。
